【裁判字號】    98,訴,4447
【裁判日期】    990212
【裁判案由】    偽造文書等
【裁判全文】
臺灣板橋地方法院刑事判決              98年度訴字第4447號
公  訴  人  臺灣板橋地方法院檢察署檢察官
被      告  乙○○
選任辯護人  劉永良律師
上列被告因詐欺等案件，經檢察官提起公訴（98年度偵字第3186
4 號），本院判決如下：
    主  文
乙○○共同犯詐欺取財未遂罪，處有期徒刑月，如易科罰金，
以新臺幣壹仟元折算壹日。緩刑年。扣案之「臺灣台北地方法
院檢察署偵查卷宗」壹紙、「台北地方法院地檢署監管科」壹紙
、「臺灣省法務部行政單位地方法院公正處識別證」壹枚、門號
0000000000號行動電話壹具（含SIM 卡壹枚）、門號0000000000
號行動電話壹具（含SIM 卡壹枚），均沒收。
    事  實
一、乙○○與某年籍不詳成年男子（下稱Ａ男）暨Ａ男所屬之詐
    騙集團成員，共同意圖為自己不法所有，並基於詐欺取財之
    犯意聯絡與行為分擔，先由Ａ男於民國（下同）98年11月16
    日，在新竹火車站附近，將該詐騙集團成員所有之門號0000
    000000、0000000000號行動電話2 具（含SIM 卡2 枚）交予
    乙○○，充作彼此聯絡之工具，該詐騙集團成員旋於98年11
    月17日上午9 時許，撥打電話予甲○○，冒充係法院法官，
    向甲○○佯稱呂女銀行帳戶遭冒用涉嫌刑事案件，須先行交
    付保證金新臺幣（下同）180 萬元，若日後確認呂女未涉案
    ，將會歸還保證金等語，致甲○○信以為真而陷於錯誤，應
    允如數支付該筆款項，該詐騙集團成員遂與甲○○約定交付
    款項之時間、地點等事宜，迨當日下午4 時30分許，Ａ男電
    知乙○○至臺北縣三重市某處見面，將其所屬詐欺集團成員
    於不詳時、地所偽造之「臺灣台北地方法院檢察署偵查卷宗
    」、「台北地方法院地檢署監管科」、「游炳舜」名義「臺
    灣省法務部行政單位地方法院公正處識別證」交予乙○○，
    囑咐乙○○赴臺北縣三重市○○街326 號「慈化公園」前向
    甲○○收取款項，乙○○即依其指示持該等偽造之公文書、
    識別證前往上開地點向甲○○收取款項，惟因同日稍早甲○
    ○前往臺灣銀行板橋分行提款時，經該銀行警衛發現有異報
    警處理，甲○○乃發覺受騙，而協同警方於同日下午5 時30
    分許，前往上開「慈化公園」前，佯裝欲交付款項予乙○○
    ，惟乙○○尚未及出示上開偽造之公文書及識別證之際，即
    遭現場埋伏警員當場查獲而未遂，並扣得乙○○所持有之上
    開「臺灣台北地方法院檢察署偵查卷宗」1 紙、「台北地方
    法院地檢署監管科」1 紙、「臺灣省法務部行政單位地方法
    院公正處識別證」1 枚及門號0000000000、0000000000號之
    行動電話2 具（含SIM 卡2 枚）。
二、案經甲○○訴由臺北縣政府警察局板橋分局報請臺灣板橋地
    方法院檢察署檢察官偵查起訴。
    理  由
壹、證據能力部分：
    本件被告乙○○之供述及其以外之人於審判外之陳述暨相關
    筆錄、書證（以下所引據者），檢察官並未於本案言詞辯論
    終結前聲明異議，被告乙○○及其選任辯護人則同意作為認
    定本案犯罪事實之依據，本院審酌該等陳述、筆錄、書證作
    成時之情況，並無何等違背刑事訴訟程序或顯不可信之情形
    ，倘以之作為本案認定犯罪事實之基礎，尚屬適當，爰依刑
    事訴訟法第156 條第1 項、第159 條之5 等規定，認均具有
    證據能力，合先敘明。
貳、實體部分：
一、上揭事實，業據被告乙○○於警詢時、偵查中及本院準備程
    序中、審理時坦承不諱，核與證人即被害人甲○○於警詢中
    及偵查中證述之情節相符，並有搜索扣押筆錄1 份、扣押物
    品目錄表1 份、「臺灣台北地方法院檢察署偵查卷宗」1 紙
    、「台北地方法院地檢署監管科」1 紙、「臺灣省法務部行
    政單位地方法院公正處識別證」1 紙、查獲現場暨扣案物品
    照片3 幀附卷可稽，堪認被告上開自白確與事實相符，本案
    事證明確，被告犯行洵堪認定。
二、核被告所為，係犯刑法第339 條第3 項、第1 項之詐欺取財
    未遂罪；其與Ａ男暨Ａ男所屬詐騙集團成員間，具有犯意聯
    絡與行為分擔，均為共同正犯；本院衡酌本案全部犯罪情狀
    ，認與既遂犯之情節尚屬有間，爰依刑法第25條第2 項規定
    減輕其刑。爰審酌被告貪圖不法利益，竟率然應允詐欺集團
    成員擔任俗稱「車手」之取款者工作，雖未能得逞，仍使被
    害人財產有蒙受鉅創之虞，且破壞社會治安，此外，並參酌
    其犯罪之手段、犯罪後態度等一切情狀，量處如主文所示之
    刑，並諭知易科罰金之折算標準，以資懲儆。末查被告前未
    曾因故意犯罪受有期徒刑以上刑之宣告，有臺灣高等法院被
    告前案紀錄表1 份附卷可稽，本院衡酌其甫年滿18歲，年輕
    識淺、思慮不周，倘因本件犯行身繫囹圄，顯有因短期自由
    刑而沾染監所受刑人犯罪惡習之虞，對於其改過向善之教化
    反而產生負面效果，因認上開對其所宣告之刑，以暫不執行
    為適當，爰併予宣告緩刑3 年，用啟自新。
三、公訴意旨另以：被告與Ａ男暨Ａ男所屬詐騙集團成員共同基
    於偽造公文書、偽造特種文書之犯意聯絡，由乙○○於98年
    11月16日，在新竹火車站附近，將其自身照片交予Ａ男，Ａ
    男所屬詐騙集團成員即於98年11月17日，在不詳地點，以電
    腦排版列印之方式，偽造「臺灣台北地方法院檢察署偵查卷
    宗」（含偽造「臺灣省地檢署公證處」印文）、「台北地方
    法院地檢署監管科」（含偽造「臺灣省地檢署公證處」印文
    ）等公文書，同時偽造「游炳舜」名義之「臺灣省法務部行
    政單位地方法院公正處識別證」，再於其上黏貼被告提供之
    上開照片，而偽造完成該等公文書及識別證，復由Ａ男將該
    等偽造之公文書及識別證交付予被告，嗣經警方自被告身上
    查扣得該等偽造公文書及識別證，因認被告涉有此部分偽造
    公文書及偽造特種文書罪嫌云云。惟查：公訴人就被告所涉
    此部分犯嫌，並未提出任何積極事證相佐，且於警詢時及偵
    查中，亦未針對被告在主觀上是否具有偽造公文書及偽造特
    種文書之犯意、究竟如何參與或分擔偽造公文書及偽造特種
    文書之行為等重要關鍵事項，對被告作何等詢（訊）問，被
    告復未就此部分作何等供述，嗣被告於本院準備程序中及審
    理時更堅決否認此部分犯嫌，則本件是否得憑被告於查獲時
    適持有該等偽造公文書及識別證（尚未行使）一端，驟然推
    論被告有共同偽造該等公文書及識別證之犯意與犯行，已非
    無疑，再參諸被告自警詢時起迭次供陳該等偽造公文書及識
    別證係Ａ男於本案查獲前甫交予伊之情節，並非顯然不可信
    或有何悖於經驗法則之情形，其於偵查中更供稱：「‧‧‧
    將我的大頭照交給對方，是對方要求的，他沒有說明用途‧
    ‧‧」、「‧‧‧我拿到公文跟證件就知道了（詐欺取財之
    事）‧‧‧」等語（參見臺灣板橋地方法院檢察署98年度偵
    字第31864 號偵查卷第47頁），益見被告是否共同參與此部
    分偽造公文書及偽造特種文書犯行，實有產生合理懷疑之餘
    地，殊無從僅以被告曾交付自身照片予Ａ男及本件查獲時適
    持有該等偽造公文書及識別證，即認定其成立此部分偽造公
    文書及偽造特種文書罪責，此外，復查無其他積極確切事證
    足以證明被告涉有此部分犯行，本院原應就此部分諭知無罪
    ，惟公訴意旨既認此部分與上揭經起訴論罪之詐欺取財未遂
    部分，具有想像上競合犯之裁判上一罪關係，爰不另為無罪
    之諭知。
四、扣案之「臺灣台北地方法院檢察署偵查卷宗」1 紙、「台北
    地方法院地檢署監管科」1 紙、「臺灣省法務部行政單位地
    方法院公正處識別證」1 枚及門號0000000000、0000000000
    號之行動電話2 具（含SIM 卡2 枚），係本案共犯即上開詐
    騙集團成員所有供彼等與被告共同實施本件詐欺取財未遂罪
    所用暨所預備之物，已如上述，爰均依刑法第38條第1 項第
    2 款規定宣告沒收。
據上論斷，應依刑事訴訟法第299 條第1 項前段，刑法第28條、
第339 條第3 項、第1 項、第25條第2 項、第41條第1 項前段、
第74條第1 項第1 款、第38條第1 項第2 款，刑法施行法第1 條
之1， 判決如主文。
本案經檢察官楊承瀚到庭執行職務。
中    華    民    國    99    年    2     月    12    日
                  刑事第三庭  審判長法  官  王屏夏
                                    法  官  王偉光
                                    法  官  蘇揚旭
以上正本證明與原本無異
如不服本判決，應於判決送達後10日內敘明上訴理由，向本院提
出上訴狀 (應附繕本) ，上訴於臺灣高等法院。其未敘述上訴理
由者，應於上訴期間屆滿後20日內向本院補提理由書「切勿逕送
上級法院」。
                                      書記官 林進煌
中    華    民    國    99    年    2     月    12    日
附錄本案論罪科刑法條全文：
中華民國刑法第339條
（普通詐欺罪）
意圖為自己或第三人不法之所有，以詐術使人將本人或第三人之
物交付者，處5年以下有期徒刑、拘役或科或併科1千元以下罰金
。
以前項方法得財產上不法之利益或使第三人得之者，亦同。
前二項之未遂犯罰之。

司法院資訊處製作；財團法人民間司法改革基金會備份。
